【裁判字號】    94,訴,3079
【裁判日期】    951123
【裁判案由】    營業稅
【裁判全文】
臺北高等行政法院判決
                                     94年度訴字第03079號
                              .
原      告  普禮吉股份有限公司
代  表  人  甲○○（董事長）
訴訟代理人  呂翊丞律師
複  代理人  周威君律師
被      告  財政部臺灣省北區國稅局
代  表  人  凌忠嫄（局長）住同上
訴訟代理人  乙○○
上列當事人間因營業稅事件，原告不服財政部中華民國94年7 月
29日台財訴字第09400231010 號（案號：00000000）訴願決定，
提起行政訴訟。本院判決如下：
    主  文
原告之訴駁回。
訴訟費用由原告負擔。
    事  實
壹、事實概要：
    法務部調查局北部地區機動工作組（以下簡稱北機組）及被
    告所屬台北縣分局查獲原告於民國（下同）91年1 至4 月間
    無進貨事實，卻取具鑫實企業有限公司（以下簡稱鑫實公司
    ）及台企國際開發有限公司（以下簡稱台企公司）開立之統
    一發票銷售額合計新台幣（下同）2,105,000 元，營業稅額
    105,250 元，作為進項憑證申報扣抵銷項稅額，經被告審理
    結果違章屬實，乃核定補徵營業稅額105,250 元，並按所漏
    稅額處7 倍之罰鍰計736,700 元（計至百元止）。原告對罰
    鍰處分不服，申請復查，經被告以94年1 月4 日北區國稅法
    一字第0941007416號復查決定（下稱原處分）駁回，提起訴
    願，復遭財政部訴願決定駁回，遂向本院提起行政訴訟。
貳、兩造聲明：
一、原告聲明：求為判決
(一)、訴願決定及原處分均撤銷。
(二)、訴訟費用由被告負擔。
二、被告聲明：求為判決如主文所示。
參、兩造之爭點：
一、原告主張之理由：
(一)、本件原告確有進貨之事實，而提示確實支付價款證明，並非
    唯一之證明方法，被告可依帳證及年度結算申報之商品進、
    銷、存明細表及相對人開立銷貨發票有無繳納銷項稅額資為
    判斷。如無進貨事實，原告豈有實物銷售開立銷貨發票有應
    納銷項稅額，以資進銷扣抵？於結算申報又豈有相對之營業
    收入和所得？且有原告91年度1 至4 月份之進貨帳及銷貨帳
    可稽。被告依無進貨事實裁處原告7 倍罰鍰，核有違誤。
(二)、又被告以原告於91年1 至4 月間取具涉嫌虛設行號之鑫實公
    司開立銷貨統一發票兩張銷售額655,000 元、稅額32,750元
    及台企公司開立銷貨統一發票3 張銷售額1,450,000 元、稅
    額72,500元。於93年9 月16日以93年度財營業字第Ｚ0000000
    00000 號處分書裁補本稅105,250 元，並按漏稅額處7 倍罰
    鍰736,700 元。原告對追補本稅105,250 元並無異議，只對
    罰鍰部分應依司法院釋字第337 號解釋意旨、財政部83年7
    月9 日重訂處理原則及財政部93年3 月29日公布之修正「稅
    務違章案件裁罰金額或倍數參考表」（以下簡稱裁罰參考表
    ）規定，以有進貨事實，取得非實際交易對像虛設行號所開
    立有繳納進項稅額之統一發票憑證扣抵銷售稅額者，因本件
    漏稅金額介於10萬元至20萬元之間，且查獲日前3 年內原告
    並無營業稅違章記錄及承諾繳清罰鍰者，請求改處1.5 倍之
    罰鍰。
(三)、縱認原告不符合「裁罰處分核定前已補繳稅款及以書面或於
    談話筆錄承認違章事實者」之要件，因原告確有進貨之事實
    ，而本件復查係於93年12月23日經被告第611 次復查委員會
    議決，其復查決定書係於94年1 月4 日發文。而原告於復查
    決定前之93年10月27日，即立書面承諾書，承諾就本件違反
    稅捐稽徵法及營業稅法情事，願意繳清稅款及罰鍰，請從輕
    處罰等情，則依據財政部93年3 月29日公佈之修正裁罰倍數
    參考表規定，亦僅能依所漏稅額處3 倍之罰鍰。即使認原告
    非於復查決定前，已補繳稅款及以書面或於談話筆錄中承認
    違章事實者，因原告確有進貨之事實，亦僅能按所漏稅額處
    5 倍之罰鍰。退步言之，縱認原告無進貨之事實，依據前揭
    裁罰倍數參考表，因原告於復查決定前，即以書面或於談話
    筆錄中承認違章事實者，亦僅能依所漏稅額處5 倍之罰鍰。
(四)、況被告所屬台北縣分局在作成本案原處分後，又以93年9 月
    8 日北區國稅北縣三字第0930029941號再發函查證原告於前
    開91年3 、4 月間向鑫實公司進貨655,000 元支付進項稅額
    32,750元及90年11、12月至91年3 、4 月間向肯拿斯公司進
    貨969,100 元支付進項稅額48,455元，通知提示帳證及確實
    支付價款資金證明時，其中鑫實公司、肯拿斯公司與前開93
    年6 月9 日要查證鑫實公司、肯拿斯公司之鑫實公司重複，
    但同一事實，同一違章標的，肯拿斯公司部分，被告93年11
    月8 日93年度財營業字第Ｚ0000000000000號處分書已裁按所
    漏稅額48,455元處1.2 倍罰鍰58,100元。退步言之，或謂本
    案原告逾期未在裁罰處分核定前，依被告來函說明二補報補
    繳所漏稅款及書面承諾違章事實，即遽予認定無進貨事實而
    按所漏稅額7 倍裁罰。但被告來函係鼓勵廠商配合調查之行
    政命令，並非釋字第337 號解釋必備之要件。因此，原處分
    及訴願決定未依釋字第337 號解釋意旨及平等原則，就本案
    改處1.2 倍裁罰，而維持原處分，實非適法妥當。
二、被告主張之理由：
(一)、被告所屬台北縣分局於93年8 月20日通知原告於同年8 月30
    日提示相關帳證到局供核，原告未依限提示，覆於同年9 月
    8 日以北區國稅北縣三字第0930029941號函請原告於同年10
    月6 日前提供相關帳證並到局說明，逾期則將逕以無進貨事
    實，按所漏稅額7 倍論處，但原告未予回應。後於申請復查
    時出具承諾書，承認前揭期間取具非交易對象鑫實公司及台
    企公司開立之統一發票，惟未提供具體事證及確實支付價款
    證明，且復查決定前並未補繳稅款，被告依財政部93年3 月
    29日頒布之修正裁罰參考表規定，依無進貨事實處7 倍罰鍰
    並無違誤；原告所舉取具非實際交易對象肯拿斯公司統一發
    票，處1.2 倍罰鍰之違章處分乙案，該案係為有進貨事實取
    具非實際交易對象發票，作為進項憑證申報扣抵銷項稅額，
    且漏稅額在50,000元以下，與本案案情及漏稅額均不相同，
    適用之違章處分倍數自是不同，被告依營業稅法第19條第1
    項第1 款及第51條第5 款規定核定罰鍰736,700 元並無違誤
    。
(二)、被告所屬台北縣分局就原告無進貨事實，取具涉嫌虛設行號
    鑫實公司及台企公司開立之統一發票虛列進貨費用，對其91
    年度營利事業所得稅調帳查核，原告因帳簿記載不全及會計
    憑證無法核對，出具願由被告所屬台北縣分局依查得資料或
    依同業利潤標準核定所得額及應納稅額承諾書，另出具因辦
    理本年度營利事業所得稅結算申報，虛列本期進貨2,105,00
    0 元，漏報所得額359,203 元，短漏稅額89,571元屬實，願
    繳清稅款及罰鍰，不再爭訟。
(三)、原告雖主張被告尚可依帳證及年度結算之商品進、銷、存明
    細表及相對人開立銷貨發票有無繳納銷項稅額資為判斷其是
    否有進貨事實，惟其並未有完整之帳證及年度結算之商品進
    、銷、存明細表供核，本年度營利事業所得稅依同業利潤標
    準核定，係因查得違章情事，無法提示帳證，同意依所得稅
    法第83條規定核定，依「財政部各地區國稅局辦理營業人取
    得不實進項憑證扣抵稅額及虛列成本費用查處原則」肆、查
    核原則．．．二、符合下列各款之一者，按有進貨事實認定
    ．．．(二)．．．2.依該年度結算申報或核定毛利率（列費用
    科目時為淨利率）已達同業利潤標準者。係指原告結算申報
    或無違章狀況下核定毛利率（列費用科目時為淨利率）已達
    同業利潤標準者，原告並不符合上述規定，自無該查處原則
    之適用。綜上所述，原告無進貨事實，係取具涉嫌虛設行號
    鑫實公司及台企公司開立之統一發票，作為進貨憑證申報扣
    抵銷項稅額，按所漏稅額105,250 元處7 倍罰鍰736,700 元
    並無違誤，應予維持。
    理  由
甲、程序方面：
    本件行政訴訟起訴後，被告原代表人由許虞哲變更為凌忠嫄
    ，有行政院95年8 月23日院授人力字第0950023637號令影本
    在卷可憑，茲據繼任者於95年9 月14日具狀聲明承受訴訟，
    核無不合，應予准許。
乙、實體方面：
一、本件適用之法規：
(一)、按「營業人當期銷項稅額，扣減進項稅額後之餘額，為當期
    應納或溢付營業稅額。」、「進項稅額，指營業人購買貨物
    或勞務時，依規定支付之營業稅額。」、「營業人左列進項
    稅額，不得扣抵銷項稅額：一、購進之貨物或勞務未依規定
    取得並保存第三十三條所列之憑證者。」、「營業人以進項
    稅額扣抵銷項稅額者，應具有載明其名稱、地址及統一編號
    之左列憑證：一、購買貨物或勞務時，所取得載有營業稅額
    之統一發票。」「納稅義務人，有左列情形之一者，除追繳
    稅款外，按所漏稅額處一倍至十倍罰鍰，並得停止其營業：
    ．．．五、虛報進項稅額者。」分別為加值型及非加值型營
    業稅法（以下簡稱營業稅法）第15條第1 、3 項、第19條第
    1 項第1 款、第33條第1 款及第51條第5 款所明定。又「本
    法第五十一條第五款所定虛報進項稅額，包括依本法規定不
    得扣抵之進項稅額，無進貨事實及偽造憑證之進項稅額而申
    報退抵稅額者。」亦為同法施行細則第52條第1 項所明定。
    核該施行細則規定，內容符合立法意旨，且未逾越母法規定
    之範圍，本院自得適用。
(二)、次按「…對於營業人取得非實際交易對象所開立之統一發票
    作為進項憑證申報扣抵銷項稅額之案件，應視情節，分別依
    下列原則處理：(一)取得虛設行號發票申報扣抵之案件：1 、
    無進貨事實者：以虛設行號申報扣抵，係屬虛報進項稅額，
    並逃漏稅款，該虛報進項之營業人…應依營業稅法第五十一
    條第五款規定補稅並處罰。．．．」為財政部83年7 月9 日
    台財稅第831601371 號函釋示在案，該函釋乃財政部基於中
    央主管機關職權，釋示營業人取得虛設行號之發票作為進項
    憑證申報扣抵之處罰原則，並未牴觸營業稅法之規定，且符
    司法院釋字第337 號解釋所揭示「以納稅義務人有虛報進項
    稅額，並因而逃漏稅款者，始得據以追繳稅款及處罰」之意
    旨，所屬稅捐稽徵機關辦理相關案件自得援用。
二、兩造不爭之事實：
    原告於91年1 至4 月間所取具鑫實公司及台企公司開立之統
    一發票銷售額合計2,105,000 元，營業稅額105,250 元，作
    為進項憑證申報扣抵銷項稅額，被告認該等公司經北機組及
    被告所屬台北縣分局查獲，涉嫌虛設行號，而認原告無進貨
    之事實而取具上開統一發票，違章事證明確，乃核定補徵營
    業稅額105,250 元，並按所漏稅額處7 倍之罰鍰計736,700
    元（計至百元止）。原告對罰鍰處分不服，迭經復查、訴願
    均遭駁回等事實，有91年營利事業所得稅結算申報核定通知
    書、被告所屬台北縣分局93年度財營業字第Ｚ000000000000
    0 號處分書、北機組刑事案件移送書、專案申請調檔統一發
    票查核清單、原告承諾書、如事實概要所述之復查決定書及
    財政部94年7 月29日台財訴字第09400231010 號訴願決定書
    影本分別附於原處分卷及本院卷可稽，自堪信為真實。
三、原告循序提起本件行政訴訟，主張：本件原告確有進貨之事
    實，而提示支付價款之證據，並非唯一之證明方法，被告可
    依原告帳證及年度結算申報之商品進、銷、存明細表資為判
    斷。如無進貨事實，原告豈有實物銷售開立銷貨發票而有應
    納銷項稅額，以資進銷扣抵？是原告雖對追補本稅105,250
    元不爭，惟認罰鍰部分應依司法院釋字第337 號解釋意旨、
    財政部83年7 月9 日函釋原則及財政部93年3 月29日公布之
    修正裁罰倍數參考表規定，以有進貨事實，取得非實際交易
    對象之虛設行號所開立有繳納進項稅額之統一發票憑證扣抵
    銷售稅額者，因本件漏稅金額介於10萬元至20萬元之間，且
    查獲日前3 年內原告並無營業稅違章記錄及承諾繳清罰鍰者
    ，改處1.5 倍之罰鍰。縱認原告不符合「於裁罰處分核定前
    已補繳稅款及以書面或於談話筆錄承認違章事實者」之要件
    ，因原告確有進貨之事實，且已於復查決定前為書面承諾就
    本件違反稅捐稽徵法及營業稅法情事，願意繳清稅款及罰鍰
    乙情，亦僅能依所漏稅額處3 倍之罰鍰；至多無非裁處所漏
    稅額處5 倍之罰鍰云云。
四、按「行政法院於撤銷訴訟應依職權調查證據。」行政訴訟法
    第133 條前段定有明文，此係因撤銷訴訟之當事人，分別為
    公權力主體之政府機關及人民，兩造間存在不對等之權力關
    係，且政府機關之行政行為恆具專門性、複雜性或科技性，
    難為人民所瞭解，且每涉公務機密，人民取得相關資料常屬
    不易，為免人民因無從舉證而負擔不利之效果，而有上述規
    定；是於撤銷訴訟，證據之提出非當事人之責任，法院依職
    權調查得代當事人提出，當事人固無所謂主觀之舉證責任。
    然職權調查證據有其限度，仍不免有要件不明之情形，故當
    事人仍有客觀之舉證責任，民事訴訟法第277 條規定：「當
    事人主張有利於己之事實者，就其事實有舉證之責任。」，
    於上述範圍依行政訴訟法第136 條之規定，仍為撤銷訴訟所
    準用。而就課稅處分之要件事實而言，基於依法行政原則，
    為權利發生事實者，如營業稅有關銷售額計算基礎之銷項收
    入，依上開規定，雖應由稅捐稽徵機關負舉證責任；惟進項
    稅額則因在計算營業人實際應納稅額時，列為計算之減項，
    屬於權利發生後之消滅事由，故有關進項稅額存在之事實，
    不論從上述證據掌控或利益歸屬之觀點，均應由主張扣抵之
    納稅義務人即原告負擔證明責任，故原告進貨之事實倘有不
    明，自應由原告負舉證之責，先此敘明。
五、再按納稅義務人或第3 人於接受稅捐稽徵機關檢查時，負有
    完整而真實的陳述有關課稅事實，並提出其所知悉掌握之證
    據方法之義務，此即所謂之協力義務。如前所述，原告本係
    以台企公司及鑫實公司所開立之上開統一發票為其進項憑證
    扣抵銷項稅額，而不論該二公司是否為虛設行號，原告既已
    自承其非自該二公司進貨（見本院卷第48頁準備程序筆錄第
    20行；及原處分卷附之原告承諾書），則該等公司所開立之
    上開統一發票自不足為原告有進貨之證據。而原告固另舉進
    貨帳及銷貨帳目為證，然此等帳冊均係原告自行製作，且其
    縱有貨物之銷售，其貨物之來源，亦未必係與本次進貨有關
    ，原告又未提出該年度所有憑證以供全盤勾稽，自難以此即
    認其於本件有進貨事實。此外，原告復未再提出其他證據以
    實其說，則原告無進貨之事實，而有虛報上開進項稅額情事
    ，自堪認定。
六、末依裁罰時之裁罰倍數參考表規定，有關營業人虛報進項稅
    額，其無進貨事實者，按所漏稅額處7 倍之罰鍰。但於裁罰
    處分核定前已補繳稅款及以書面承認違章事實者，處3 倍罰
    鍰；於復查決定前，已補繳稅款及以書面承認違章事實者，
    處5 倍罰鍰。查被告係於93年9 月16日為本件罰鍰處分，經
    原告申請復查，並於94年1 月4 日為上開復查決定。其間原
    告雖曾於93年10月27日出具承諾書，承諾取得非實際交易對
    象之台企、鑫實公司所開立統一發票之違規事實，惟迄至94
    年4 月29日止，仍未補繳本稅稅款，有上開處分書、復查決
    書、承諾書及徵銷明細檔查詢附於原處分卷可稽，揆之前開
    規定，被告以原告無進貨事實者，而虛報進項稅額，致有漏
    稅102,250 元，而按所漏稅額裁處7 倍即736,750 元之罰鍰
    ，於法自無不合。至原告取具非實際交易對象肯拿斯公司統
    一發票，處1.2 倍罰鍰之違章處分乙案，該案係為有進貨事
    實取具非實際交易對象發票，作為進項憑證申報扣抵銷項稅
    額，且漏稅額在50,000元以下，有被告所屬台北縣分局93年
    度財營業字第Ｚ0000000000000 號處分書在卷可參（見本院
    卷第23頁），核與本件案情及漏稅額均有別，故適用之違章
    處分倍數不同，併此敘明。
七、綜上所述，原告未能舉證其有進貨之事實，則被告以其無進
    貨之事實，持台企、鑫實等公司開立之統一發票，虛報進項
    稅額，除核定補徵營業稅105,250 元外，並按其所漏稅額處
    7 倍罰鍰736,750 元，核無違誤；訴願決定予以維持，亦無
    不合，原告仍執前詞，訴請撤銷，為無理由，應予駁回。
八、至兩造其餘之攻擊及防禦方法，經核與本件判決之結果無影
    響，毋庸逐一加以論述，附敘明之。
據上論結，原告之訴為無理由，爰依行政訴訟法第98條第3 項前
段，判決如主文。
中    華    民    國    95    年    11    月   23     日
                        第七庭審判長法  官  李得灶
                                    法  官  黃秋鴻
                                    法  官  林玫君
上為正本係照原本作成。
如不服本判決，應於送達後20日內，向本院提出上訴狀並表明上
訴理由，如於本判決宣示後送達前提起上訴者，應於判決送達後
20日內補提上訴理由書（須按他造人數附繕本）。
中    華    民    國    95    年    11    月   23     日
                                    書記官  黃明和


司法院資訊處製作；財團法人民間司法改革基金會備份。
